臺灣臺北地方法院刑事判決
111年度訴字第179號
公  訴  人  臺灣臺北地方檢察署檢察官
被      告  張禾勳（原名張朝鑫）



上列被告因詐欺案件，經檢察官提起公訴（110年度偵字第25363
、27001號），本院判決如下：
    主    文
張禾勳共同犯詐欺取財罪，共貳罪，各處有期徒刑肆月，如易科
罰金，均以新臺幣壹仟元折算壹日。應執行有期徒刑陸月，如易
科罰金，以新臺幣壹仟元折算壹日。
    犯罪事實
一、張禾勳（原名張朝鑫）於社群網站FACEBOOK見應徵工作之廣
    告，遂與該真實姓名年籍不詳之貼文者聯繫，並得知該工作
    係至便利商店領取包裹，每領一個包裹可以獲得新臺幣（下
    同）500元之報酬。張禾勳明知現今快遞、物流、郵政業者
    ，搭配便利商店取件服務，已組成多樣、便捷、經濟、細密
    之物品配送體系，收件者如位處都市地區，罕有無法親自或
    商請親友收件者，幾無透過陌生人代收、轉交必要，而該不
    詳之人要求其代為領取包裹，工作內容極為簡單，卻能取得
    高額報酬，此種工作方式顯然違悖常情，且包裹內極可能裝
    有他人詐欺取財所得之相關資料，是其應可預見替該不詳之
    人出面前往不特定之便利商店收取包裹並依指示轉交包裹，
    極可能因此使他人遂行詐欺取財之犯行，竟基於縱使發生該
    等結果，亦不違背其本意之詐欺取財之不確定故意，與該不
    詳之人共同意圖為自己不法之所有，基於詐欺取財之犯意聯
    絡，先由該不詳之人於附表所示之時間及詐騙方式對附表所
    示之鄒偉君、蘇柏諺施用詐術，致其等陷於錯誤，依該不詳
    之人指示將如附表所示之銀行帳戶提款卡寄至指定之便利商
    店後，該不詳之人再指示張禾勳前往附表所示之便利商店領
    取鄒偉君、蘇柏諺所寄出之含有銀行提款卡之包裹，並於領
    取後，依指示將所取得之包裹透過「空軍一號」轉寄至指定
    地點以供作為詐欺犯罪人頭帳戶使用。嗣附表所示之人察覺
    受騙後報警處理，經警調閱相關監視器錄影畫面比對追查後
    ，始循線查悉上情。
二、案經鄒偉君訴由臺北市政府警察局信義分局，及臺北市政府
    警察局中正第二分局分別報告臺灣臺北地方檢察署檢察官偵
    查起訴。
    理    由
一、證據能力部分
    按被告以外之人於審判外之陳述，雖不符刑事訴訟法第159
    條之1至第159條之4之規定，然經當事人於審判程序同意作
    為證據，法院審酌該言詞陳述作成時之情況，認為適當者，
    亦得為證據，刑事訴訟法第159條之5第1項定有明文。經查
    ，被告張禾勳就本判決以下所引用被告以外之人於審判外陳
    述之證據能力表示無意見，本院審酌該等證據之取得過程並
    無瑕疵，以之作為證據係屬適當，認均有證據能力。另本件
    判決以下引用之非供述證據，經本院於審理時依法踐行調查
    證據程序，與本案待證事實具有自然之關聯性，且無證據證
    明係公務員違法取得之物，依法自得作為證據。
二、認定犯罪事實所憑之證據及理由
    訊據被告張禾勳固坦承其有於附表所示之「包裹領取時間、
    包裹領取地點」欄所示之時地，領取告訴人鄒偉君、被害人
    蘇柏諺所寄送之包裹後再予轉寄，惟矢口否認有何共同詐欺
    取財之犯行，辯稱：我也是被害人，我領取到的包裹是用盒
    子裝，我不知道內容是什麼，後來沒有拿到薪水，他們又要
    我寄我的存摺跟提款卡，我就沒有做了云云。經查：
（一）被告確有於附表所示之時間，至附表所示之便商利店，領
      取告訴人鄒偉君、被害人蘇柏諺所寄出之包裹等節，有如
      附表「證據出處欄」所載之證據資料在卷可佐，被告復自
      承有依照該不詳之人指示，透過「空軍一號」轉寄包裹至
      指定地點（見本院卷第29至30頁），此部分之事實首堪認
      定。
（二）查被告固辯稱，其係因在網路找工作，對方要求其下載「
      黃色LOGO」的通訊軟體，透過通訊軟體與其聯繫，本案其
      依指示領取包裹、轉交包裹云云（見偵字25363號卷第90
      頁）。惟被告稱原本是找尋「家庭代工」之工作，就何以
      變成「領取包裹並代交寄」之工作內容，及對方公司所屬
      之公司名稱及地址，被告均未知悉；且被告對於該不詳之
      人為何要求必須另下載特殊通訊軟體，僅能刪除過去對話
      才能繼續對話之緣由，均未探究，被告對於該不詳之人所
      營事業是否合法、正當，當均足以使人心生懷疑。又若係
      正常公司派員收取包裹，大可要求直接將物品寄至同一鄰
      近公司之便利商店即可，然本案被告受該不詳之人指示前
      往分散不同區域之便利商店領取包裹，其卻未曾與該不詳
      之人或其所稱之公司人員有任何接觸，被告又以隱諱、迂
      迴之方式交寄包裹，且被告自陳約定收寄包裹每次可獲得
      500元之報酬（見本院卷第29頁），亦明顯高於一般付出
      勞力之工作報酬等節，均明顯悖於常情。而觀諸被告領取
      包裹之流程，係該不詳之人片面指示，已足使人高度懷疑
      該不詳之人所指示進行者是否係正當工作，該不詳之人所
      謂「公司」是否係合法營業，或是否可能係向他人為犯罪
      行為後所生、所得之物，對於具有一般智識經驗之人，皆
      理應有所懷疑。衡以被告在密集時間內前往臺北市區不同
      便利商店，領取不同寄件人所寄出之包裹，又自行編撰收
      件人名字再寄出，顯係以不尋常並且刻意迴避真實收件人
      之方式交付包裹予他人。是被告應可預見所領取之包裹內
      容物，可能係其他集團成員透過縝密計畫後詐騙所得之財
      物，始會以與付出勞力顯不相當之高額報酬委由被告出面
      領取包裹，被告仍決意為之，當認其主觀上有詐欺取財之
      不確定故意。否則，依當前社會合法提供包裹、文件寄送
      服務業者眾多，其服務項目不僅快速、多元，收費亦屬實
      惠、制度嚴謹，據以保障寄、收件雙方當事人之權益，且
      該等業者或提供前往指定收件之服務，或與遍佈大街小巷
      之便利商店存有合作關係，而利於一般大眾使用，茍非所
      欲領取之物品涉及不法，且寄件或收件之一方有意隱瞞身
      分及相關識別資料以規避稽查，衡情應無另以相當報酬刻
      意委請專人領取包裹之必要，此種方式已明顯違反交易常
      理。更徵被告對於其所代領之包裹可能係為規避查緝，而
      為詐欺被害人之不法工具當可預見，其竟因貪圖高報酬而
      前往便利商店收取內容不詳之包裹，被告有詐欺取財之不
      確定故意，應可認定。
（三）另按共同實行犯罪行為之人，在合同意思範圍以內，各自
      分擔犯罪行為之一部，相互利用他人之行為，以達其犯罪
      之目的者，即應對於全部所發生之結果，共同負責，不問
      犯罪動機起於何人，亦不必每一階段犯行，均經參與。又
      關於犯意聯絡，不限於事前有所協議，其於行為當時，基
      於相互之認識，以共同犯罪之意思參與者，亦無礙於共同
      正犯之成立。且數共同正犯之間，原不以直接發生犯意聯
      絡者為限，即有間接之聯絡者，亦包括在內（最高法院98
      年度台上字第4384號、98年度台上字第713號刑事判決參
      照）；而領取詐騙所得裝有被害人金融卡帳戶提款卡資料
      之包裹或收取車手提領詐欺所得贓款之行為，均係參與犯
      罪行為之實行，而非單純於詐欺犯罪行為完成後，予以助
      力，縱未參與事前之謀議及事中之詐騙行為，仍應成立共
      同正犯。經查，被告雖未親自參與傳遞詐欺訊息或訛詐附
      表所示各被害人之行為，惟其於附表所示時間、地點領取
      被害人遭詐騙所寄出金融帳戶提款卡後，再交寄該不詳之
      人，使該不詳之人日後得以利用被告所領取交付之金融機
      構帳戶做為收取被害人遭詐騙之款項使用，其所參與領取
      包裹部分為該不詳之人所為詐欺犯罪歷程不可或缺之重要
      環節，揆諸前揭說明，被告基於不確定故意與該不詳之人
      間有共同詐欺之犯意聯絡，且各自分工實行部分犯罪行為
      ，而存有合作、分工之功能性支配關係，以達共同詐欺取
      財目的，自應與該不詳之人就本案詐欺犯行同負其責。
（四）綜上，本案事證已臻明確，被告犯行堪以認定，應依法論
      科。
三、論罪科刑：
（一）核被告就附表編號1、2所為，均係犯刑法第339條第1項之
      詐欺取財罪。公訴意旨雖認被告係涉犯刑法第339條第4第
      1項第2款之三人以上共同犯詐欺取財罪等語。然查，被告
      於本院審理時供稱：我從頭到尾只與一個帳號有聯繫，沒
      有與對方見過面，不知道對方長相及人數等語（見本院卷
      第128頁），而卷內亦無證據顯示被告與該不詳之人就本
      案有何接觸、聯繫，又該不詳之人與向被害人施詐之人及
      向被告收取包裹之人是否為同一人，亦乏證據可資為憑，
      故尚無從認定本案確有三人以上共同犯之，公訴意旨認被
      告涉犯刑法第339條之4第1項第2款之三人以上共同犯詐欺
      取財罪，容有未恰，惟起訴之社會基本事實同一，且經本
      院告知被告變更後之罪名(見本院卷第115頁），已保障其
      訴訟防禦權，爰依刑事訴訟法第300條規定，變更起訴法
      條予以論處。被告與真實姓名年籍不詳之人，就本案2次
      詐欺犯行俱有犯意聯絡及行為分擔，應論以共同正犯。檢
      察官雖以補充理由書補充事實略以：被害人楊庭綺因受詐
      欺而將款項轉帳入附表編號1所示鄒偉君帳戶等語（見本
      院卷第33頁），惟該部分非在本案起訴範圍內，本院自無
      從併予審酌。
（二）爰以行為人之責任為基礎，審酌被告不思以正常途徑獲取
      財物，僅因貪圖報酬利益，即任意從事提領包裹之工作，
      若使詐欺集團成員得以取得其領取包裹內之人頭帳戶金融
      卡及密碼使用於詐欺行為，將致執法機關不易查緝，增加
      被害人尋求救濟之困難，損害財產交易安全及社會經濟秩
      序；又被告犯後否認犯行，就犯後態度方面難為對其有利
      之認定；兼衡被告自陳學歷為高中肄業，曾於家中經營之
      早餐店幫忙，亦曾從事路燈修繕之工作，需要扶養父親之
      家庭生活狀況（見本院卷第125、129頁）等一切情狀，就
      被告所犯如附表所示2罪，分別量如主文所示之刑，並均
      諭知易科罰金之折算標準，暨定其應執行之刑及諭知易科
      罰金之折算標準。
四、沒收部分：
　　按犯罪所得，屬於犯罪行為人者，沒收之。刑法第38條之1
    第1項定有明文。被告雖供稱：其領取一個包裹可以得到500
    元，但本案均未收到任何報酬等語（本院卷第126頁），參
    以卷內並無其他積極事證足資證明被告就本案有犯罪所得，
    自不生犯罪所得應予沒收之問題，併此敘明。
據上論斷，應依刑事訴訟法第299條第1項前段、第300 條，判決
如主文。
本案經檢察官陳建宏提起公訴，檢察官郭昭吟到庭執行職務。
中　　華　　民　　國　　111 　年　　6 　　月　　30　　日
                  刑事第四庭    審判長法  官  陳柏宇
　　　　　　　　　　　　　　　　      法  官  吳明蒼
　　　　　　　　　　　　　　　　      法  官  許芳瑜
以上正本證明與原本無異。 
如不服本判決應於收受送達後20日內向本院提出上訴書狀，並應
敘述具體理由；其未敘述上訴理由者，應於上訴期間屆滿後20日
內向本院補提理由書（均須按他造當事人之人數附繕本）「切勿
逕送上級法院」。告訴人或被害人如對於本判決不服者，應具備
理由請求檢察官上訴，其上訴期間之計算係以檢察官收受判決正
本之日期為準。因疫情而遲誤不變期間，得向法院聲請回復原狀
。
                  　　　　　　　　　  書記官  呂欣穎
中　　華　　民　　國　　111 　年　　7 　　月　　1 　　日
附錄本案論罪科刑法條全文：
中華民國刑法第339條
意圖為自己或第三人不法之所有，以詐術使人將本人或第三人之
物交付者，處5 年以下有期徒刑、拘役或科或併科50萬元以下罰
金。
以前項方法得財產上不法之利益或使第三人得之者，亦同。
前2 項之未遂犯罰之。 


附表：
編號 被害人 詐騙手法 詐取物品 證據出處    包裹領取地點     包裹領取時間  1 鄒偉君 不詳詐欺集團成員於110年7月4日晚間9時22分前某時許 ，透過LINE 通訊軟體以 「張雯婷」之暱稱向鄒偉君佯稱：如欲參與家庭代工 ，須先提供名下帳戶提款卡以供審核云云，致鄒偉君誤信為真，爰依指示 於同年7月4 日晚間9時22分許，至位於桃園市楊梅區青山五街25號1樓 之 「統一便利商店（美利堅門市）」 ，將所申用之右列帳戶資料寄送至右列地點。 彰化銀行帳號000-00000000583400號帳戶之提款卡 1.被告張朝鑫於警詢、 偵查之供述（見偵25363號卷第9至13、89至91頁） 2.證人洪兆安於警詢之供述（見偵25363號卷第29至32頁） 3.證人鄒偉君於警詢之供述（見偵25363號卷第56至58頁） 4.臺北市政府警察局信義分局詐欺案採證照片（見偵25363號卷第21至27頁） 5.指認犯罪嫌疑人紀錄表【洪兆安】（見偵25363號卷第39至40頁） 6.車輛詳細資料報表【牌照號碼：ANY-9228】（見偵25363號卷第49至51頁） 7.内政部警政署反詐騙諮詢專線紀錄表【鄒偉君 】（見偵25363號卷第53至54頁） 8.桃園市政府警察局楊梅分局幼獅派出所受理各類案件紀錄表【鄒偉君 】（見偵25363號卷第55頁） 9.7-11電子發票證明聯【鄒偉君】（見偵25363號卷第59頁）  10.桃園市政府警察局楊梅分局幼獅派出所受理案件證明單【鄒偉君】（見偵25363號卷第60頁） 11.桃園市政府警察局楊梅分局現場照片黏貼紀錄表【鄒偉君】（見偵25363號卷第61至64頁）     位於臺北市信義區忠孝東路4段514號之「統一便利商店（東暉門市）     110年7月6日晚間11時58分許  2 蘇柏諺 不詳詐欺集團成員於110年7月4日下午2時許，透過LINE通訊軟體以「邱小姐」之暱稱向蘇柏諺佯稱：如欲參與代工，須先提供名下帳戶提款卡以供審核云云 ，致蘇柏諺誤信為真，爰依指示於同日下午4時0分許 ，至位於嘉義縣新港鄉中洋村後厝子1之33號之「統一便利商店（中洋子門市）」，將所申用之右列帳戶資料寄送至右列地點 。 郵局帳號700-00000000000020號帳戶之提款卡 1.被告張朝鑫於警詢、 偵查之供述（見偵27001號卷第7至12頁、偵25363號卷第89至91頁） 2.證人洪兆安於警詢之供述（見偵27001號卷第13至15頁） 3.證人蘇柏諺於警詢之供述（見偵27001號卷第35至36頁、63至65頁） 4.中正第二分局南昌路派出所相片黏貼紀錄表（見偵27001號卷第17至18頁） 5.7-11貨態查詢系統（見偵27001    號卷第19頁） 6.車輛詳細資料報表【ANY-9228】（見偵27001號卷第33頁） 7.郵政存簿儲金簿【蘇柏諺】（見偵27001號卷第37頁） 8.嘉義縣警察局民雄分局詐騙案照片黏贴紀錄表【蘇柏諺】（見偵27001號卷第39至43頁） 9.嘉義縣警察局民雄分局民興派出所陳報單、内政部警政署反詐騙諮詢專線紀錄表受(處)理案件證明單、所受理各類案紀錄表、預防被害人2度受害關懷宣導單【蘇柏諺】（見偵27001號卷第47至57頁）    位於臺北市中正區羅斯福路2段68號之 「統一便利商店（羅亭門市）」     110年7月6日中午12時59分許